臺灣臺北地方法院刑事判決　　　　　　　93年度重訴字第18號
　　公　訴　人　臺灣臺北地方法院檢察署檢察官
　　被　　　告　丙○○
　　選任辯護人　沙　洪律師
　　被　　　告　甲○○
　　選任辯護人　羅水明律師
　　被　　　告　辛○○
　　選任辯護人　舒建中律師
上列被告等因違反毒品危害防制條例案件，經檢察官提起公訴（
九十三年度偵字第五○五八號），本院判決如下：
    主  文
丙○○販賣第一級毒品，累犯，處無期徒刑，褫奪公權終身，扣
案如附表一(一)ａ、ｂ、ｃ、ｄ所示之第一級毒品海洛因均沒收銷
燬之，扣案如附表二(一)ａ及二(二)ａ、ｂ所示之物均沒收之；又販
賣第二級毒品，累犯，處有期徒刑玖年，扣案如附表一(二)ａ、ｂ
、ｃ所示之第二級毒品安非他命均沒收銷燬之，扣案如附表二(二)
ａ、ｂ所示之物均沒收之。應執行無期徒刑，褫奪公權終身，扣
案如附表一(一)ａ、ｂ、ｃ、ｄ及一(二)ａ、ｂ、ｃ所示之第一級毒
品海洛因及第二級毒品安非他命均沒收銷燬之，扣案如附表二(一)
ａ及二(二)ａ、ｂ所示之物均沒收之。
甲○○、辛○○均無罪。
    事  實
一、丙○○(1)ａ、於民國八十四年間，因違反麻醉藥品管理條例
    案件、槍砲彈藥刀械管制條例案件，經臺灣士林地方法院以
    八十四年度易字第一六九九號判決就違反槍砲彈藥刀械管制
    條例部分處有期徒刑三月，緩刑四年確定，另違反麻醉藥品
    管理條例部分，經提起上訴，臺灣高等法院以八十四年度上
    易字第六一○三號判決處有期徒刑五月確定；又因違反麻醉
    藥品管理條例、槍砲彈藥刀械管制條例案件，經臺灣士林地
    方法院以八十四年度訴字第一二七九號判決分別處有期徒刑
    五年二月、四月，其中槍砲彈藥刀械管制條例部分於該審確
    定，就違反麻醉藥品管理條例部分提起上訴，經臺灣高等法
    院以八十六年度上更一字第九四六號、最高法院八十六年度
    台上字第七一四五號判決駁回上訴確定，並經撤銷前述緩刑
    之宣告；上開違反麻醉藥品管理條例案件、槍砲彈藥刀械管
    制條例、麻醉藥品管理條例、槍砲彈藥刀械管制條例四罪，
    經臺灣高等法院八十七年度聲字第一三二號裁定定應執行刑
    有期徒刑五年十月；ｂ、又於八十五年間，因二偽造文書、
    違反麻醉藥品管理條例案件，分別經臺灣士林地方法院以八
    十五年度易字第三○九七號判決處有期徒刑五月、三月，應
    執行有期徒刑七月，及本院以八十五年度易字第五四○四號
    判決處有期徒刑七月確定；上開二偽造文書、違反麻醉藥品
    管理條例三罪，經定應執行刑有期徒刑一年二月；而前揭ａ
    、ｂ案件經入監接續執行，於八十五年十月二十日起算刑期
    ，於八十八年九月八日因縮短刑期假釋出監，於九十二年七
    月十一日縮刑期滿，視為執行完畢（以上構成累犯）；(2)另
    丙○○ａ、於九十一年間因違反電子遊戲場管理條例案件，
    經本院以九十二年度易字第二二五四號判決處有期徒刑五月
    ，經提起上訴，臺灣高等法院以九十二年度上易字第二二五
    四號判決駁回上訴確定；ｂ、又因詐欺案件，經本院九十一
    年度自字第八四一號判決後，經提起上訴，臺灣高等法院以
    九十二年度上易字第一三九八號判決處有期徒刑六月確定；
    上開違反電子遊戲場管理條例、詐欺二罪，經臺灣高等法院
    九十三年度聲字第一一○號裁定定應執行刑有期徒刑十月，
    於九十三年七月七日易科罰金全部執行完畢（以上不構成累
    犯）。詎丙○○仍不知悔改，明知海洛因、安非他命係毒品
    危害防制條例第二條第一項第一款、第二款所稱之第一級、
    第二級毒品，不得販賣，竟分別基於營利販賣海洛因、安非
    他命之故意，於不詳時間，在不詳地點，向真實姓名年籍不
    詳之成年人，販入不詳數量之第一級毒品海洛因、第二級毒
    品安非他命，並攜至其友人戊○○所有之臺北市○○○路一
    六三巷二號六樓之二房屋之丙○○所使用、管領之如附圖編
    號一所示之房間內，伺機販賣予不特定人牟利。嗣於九十三
    年三月五日上午（起訴書誤繕為下午）六時二十分許，為警
    持搜索票至上址房屋搜索時，當場在如附圖編號一所示之房
    間內查獲，並扣得如附表一(一)ａ、ｂ、ｃ、ｄ所示之丙○○
    準備伺機賣出予不特定人之第一級毒品海洛因及如附表一(二)
    ａ、ｂ、ｃ所示之第二級毒品安非他命，及如附表二(一)ａ、
    二(二)ａ、ｂ所示之供丙○○販賣第一級毒品所用之（外包覆
    海洛因層之）圓柱中心粉磚、電子磅秤、塑膠夾鍊袋，及如
    附表二(二)ａ、ｂ所示之供丙○○販賣第二級毒品安非他命所
    用之電子磅秤、塑膠夾鍊袋等物，而得知上情。
二、案經臺北市政府警察局中正第二分局報告臺灣臺北地方法院
    檢察署檢察官偵查起訴。
    理  由
壹、程序方面：
一、本件檢察官起訴時，以被告丙○○、甲○○、辛○○共同基
    於營利販賣第一、二級毒品之犯意聯絡，先由甲○○於九十
    三年三月五日某時，販入數量不詳之第一級毒品海洛因及第
    二級毒品安非他命，再由甲○○將販入之毒品，於同日攜至
    臺北市中正區○○○路一六三巷二號六樓之二房屋之辛○○
    所承租之房間內，與丙○○、辛○○共同分裝前開毒品，「
    準備伺機販賣予不特定人施用及牟利」，嗣於同日上午六時
    二十分許，為警搜索上開處所查獲等情，認被告丙○○、甲○○、辛○○，共同涉犯毒品危害防制條例第四條第一項、
    第二項之販賣第一級、第二級毒品罪嫌；嗣經蒞庭檢察官於
    本院九十四年六月二十三日審理期日當庭陳稱：本於刑事訴
    訟法第三百條規定之旨，就被告甲○○、辛○○起訴之犯罪
    事實變更法條，犯罪事實更改為辛○○於九十三年二月底向
    戊○○承租臺北市○○○路一六三巷二號六樓之二的一間房
    間，於九十三年三月四日在上址向丙○○無償取得第二級毒
    品安非他命，並於九十三年三月四日晚上參加友人婚宴後帶
    回住處內，除供自己施用外，並基於轉讓第二級毒品安非他
    命之概括犯意，透過甲○○之協助，分裝到塑膠夾鏈袋內，
    連續無償轉讓安非他命予在屋內打麻將之戊○○、己○○、
    子○○及壬○○施用，嗣於九十三年三月五日上午六時二十
    分許，為警搜索查獲等情，就被告辛○○起訴之犯罪法條變
    更為連續轉讓第二級毒品罪嫌，就被告甲○○起訴之犯罪法
    條變更為幫助連續轉讓第二級毒品罪嫌等語。惟按刑事訴訟
    法第三百條規定，得就起訴之犯罪事實，變更檢察官所引應
    適用之法條者，係指「法院」於不妨害事實同一之範圍內，
    得自由認定事實，適用法律而言（最高法院六十九年臺上字
    第一八○二號判例意旨參照），又按檢察一體原則，實行公
    訴之「檢察官」固有權「更正」起訴書所載之犯罪事實及所
    引應適用之法條，然亦應以檢察官擇為訴訟客體之基本社會
    事實關係相同者為限，查本件起訴書之犯罪事實欄記載被告
    丙○○、甲○○、辛○○涉嫌共同分裝毒品，準備伺機販賣
    予不特定人施用及牟利，並未記載被告三人「交付」毒品予
    他人，蒞庭檢察官欲就被告辛○○、甲○○起訴之犯罪事實
    更正為轉讓及幫助轉讓第二級毒品，與起訴之基本事實並非
    相同（並非均基於「交付」之基本事實），依法應不得更正
    ，且依蒞庭檢察官上開陳述，亦無撤回原起訴（本件亦未據
    檢察官提出撤回起訴書）、另追加起訴被告辛○○、甲○○
    涉犯轉讓及幫助轉讓第二級毒品罪嫌之意，是本件本院仍應
    以檢察官原起訴之犯罪事實，即被告丙○○、甲○○、辛○○均被訴涉犯販賣第一級、第二級毒品罪嫌之犯罪事實，為
    審理對象，合先敘明。
貳、實體方面：
甲、有罪部分（即被告丙○○部分）：
一、訊據被告丙○○矢口否認有何販賣第一級、第二級毒品犯行
    ，辯稱：查獲時伊是在上址房屋如附圖編號一所示之房間內
    睡覺，扣案之毒品與伊無關，伊沒有販賣毒品云云。經查：
（一）本件移送機關臺北市政府警察局中正第二分局因接獲民眾
      檢舉，在臺北市○○○路一六三巷二號六樓之二房屋有涉
      嫌施用毒品，經持本院核發之搜索票，於九十三年三月六
      日上午六時二十分許至上址搜索，在屋內計扣得白色粉末
      一大包（壓製成圓柱形粉磚狀）及四小包、白色晶體三小
      包、電子磅秤一台、塑膠夾鏈袋共四百八十五只、吸食器
      一組、吸食器配件四個、現金新台幣（下同）一百三十七
      萬六千元等物（詳如附表一、二、三所示），及查獲在場
      之丙○○、甲○○、辛○○、壬○○、戊○○、己○○、
      子○○七人。而上開扣案之白色粉末共五包，經於偵查及
      審理中送法務部調察局鑑驗，其中一大包（壓製成圓柱形
      粉磚狀；如附表一(一)ａ及二(一)ａ所示）及三小包（如附表
      一(一)ｂ、ｃ、ｄ所示），含第一級毒品海洛因成份【(甲)偵
      查中經送法務部調查局第一次鑑定，該四包驗餘淨重合計
      為二六五點四七公克，純度均為百分之八二點三五；(乙)審
      理中經辯護人聲請再送法務部調查局鑑定，經法務部調查
      局改以非標準作業程序規定之採樣方式再次檢驗，其中一
      大包（壓製成圓柱形粉磚狀；如附表一(一)ａ及二(一)ａ所示
      ），發現並非均質化之海洛因磚，係在不知名粉末之圓柱
      中心外包覆一層海洛因成份之雙層粉磚，經刮除外層檢驗
      發現，海洛因層（如附表一(一)ａ所示）之驗餘淨重為十二
      點三七公克，純度為百分之二十點九六，而作為圓柱中心
      之粉磚（如附表二(一)ａ所示）之驗餘淨重為二百二十點六
      八公克，未能檢出係何種物質；又其中三小包（如附表一
      (一)ｂ、ｃ、ｄ所示），亦含第一級毒品海洛因成份（該三
      小包驗餘淨重計為三十二點一二公克，純度為百分之八十
      二點一四）】，另白色粉末一小包（如附表三編號(一)ａ所
      示），未發現毒品成份（驗餘淨重為二十一點四二公克）
      ；又扣案之白色晶體三小包（如附表一(二)ａ、ｂ、ｃ所示
      ），經於審理中送內政部警政署刑事警察局鑑驗，含第二
      級毒品安非他命成份（該三小包驗餘淨重合計為三十點二
      一公克，純度為百分之九十七點九）；另查獲時在場之丙○○、甲○○、辛○○、壬○○、戊○○、己○○、子○○七人，經採尿送驗後，被告丙○○、辛○○、壬○○之
      尿液均含嗎啡及安非他命陽性反應，被告甲○○、戊○○
      、己○○、子○○之尿液均含安非他命陽性反應等情，有
      扣押筆錄及目錄表、法務部調查局九十三年三月二十二日
      調科壹字第○二○○○六三二○號鑑定通知書（見偵查卷
      第七至九頁、第二一三頁）、九十四年三月二十八日第0
      000000000○號函（見本院審理卷（三）第一三
      六、一三七頁）、臺灣尖端先進生技醫藥股份有限公司九
      十四年三月十二日濫用藥物檢驗報告七份（見偵查卷第二
      三六至二五○頁）附卷可稽。
（二）關於本件扣案毒品之持有人及犯罪態樣：
１、查就本件搜索經過及扣案物品起獲情形：(1)ａ、證人即查獲
    員警乙○○於審理中證稱：伊從本件開始聲請搜索票到移送
    都有承辦，一開始時是有人檢舉臺北市中正區○○○路一六
    三巷二號六樓之二有人在吸食毒品，說那邊有個甲○○，還
    有一個綽號叫「大姐」的人，還有一些其他人，就向法院聲
    請搜索票；到達上開地點時，在門口聽到裡面有打麻將的聲
    音，兩個穿制服的警察說是賭博妨害安寧，請裡面的人開門
    ，進去後在如附圖編號三所示之房間內有辛○○、戊○○、
    己○○、子○○四個人在打麻將，再往前走到如附圖編號二
    所示之房間，發現甲○○坐在床那邊在發呆，再走到如附圖
    編號一所示之房間，發現丙○○坐在房間裡桌子旁邊的椅子
    上，還有一個壬○○躺在旁邊床上睡覺，伊是跟另一個同事
    郭憲賢負責搜索一號房間，其他還有同事負責二號房、三號
    房、客廳和廚房，房間的房門是開的，進去一號房時看到壬○○躺在床上睡覺，壬○○已經睡著了，叫醒他時，壬○○
    看到警察不會很緊張，看起來有喝酒的樣子，丙○○在一號
    房間內的桌子邊，躺在椅子上看電視，電視是開著的，丙○○的眼睛是張開的，躺在椅子上，他右手邊的桌子上有毒品
    ，有四小包海洛因白粉和三小包安非他命，桌上還有電子磅
    秤及塑膠夾鏈袋，是以大的塑膠夾鏈袋包著小的塑膠夾鏈袋
    ，在桌子底下丙○○腳邊的鞋盒裡面，放有一百三十七點六
    萬元是整疊的，丙○○就靠在桌子旁邊，與桌子幾乎沒有距
    離，伊問丙○○東西是誰的，丙○○說海洛因與磅秤不是他
    的，錢是他的，丙○○看到警察好像很驚訝，很緊張，另外
    在一號房間內的衣櫥裡還有找到一大包放在綠色方糖盒子裡
    的白粉，衣櫥是緊接著桌子，丙○○的右手邊是桌子，右前
    方就是衣櫥，衣櫥是警方搜的，在搜索現場有錄影，有將一
    號房間內所有擺設全部照進來，但沒有拍到從衣櫥拿毒品出
    來的畫面，東西搜出來有問丙○○，丙○○說東西不是他的
    ，其他的人在現場沒有問，是到派出所才問的，在一號房間
    內看到的物品是男性使用的等語（見本院九十三年六月三日
    、九十三年十二月二十三日審理筆錄）；ｂ、證人即查獲員
    警郭憲賢於審理中證稱：伊是與乙○○一起負責搜索一號房
    間及製作丙○○的筆錄，進去現場時，先看過裡面的狀況，
    到三號房看到有人打麻將，再順著到一號房，大家再分工搜
    索，進去時一號房間的房門是開的，走到三號房就可以看到
    一號房間中丙○○躺在椅背，所以伊等這邊控制再到那一間
    ，伊跟乙○○進去一號房，進去就是一張床，壬○○在床上
    睡覺，丙○○躺在椅子上面，面對電視，電視是開著的，丙○○旁邊是桌子，桌上有四小包海洛因白粉、三小包安非他
    命，還有一大堆夾鏈袋大概兩、三百個，以及電子磅秤，丙○○回答說桌子上的東西不是他的，現金一百三十七點六萬
    元是在丙○○坐的椅子旁邊的桌子下面的鞋盒裡面搜到的，
    丙○○說一百三十七點六萬元是他的，另外在桌子旁邊的衣
    櫃裡面，還搜到用方糖盒子裝的一大個白色圓柱狀的海洛因
    ，在一號房間內的物品是男性的，衣櫥內的衣服也是男性的
    ，扣案的四百八十五只夾鏈袋，在一號房間搜到的比較多，
    大概有二、三百只，其他有在二號房間搜到的，要問伊之同
    事等語（見本院九十三年六月三日、九十三年十二月二十三
    日審理筆錄）；ｃ、證人即查獲員警癸○○於審理中證稱：
    查獲當天伊有參與搜索，伊是後來才進去的，進去時人已經
    集中到客廳，伊負責搜索三號房間及客廳的櫃子，三號房間
    內並沒有看到違反毒品危害防制條例之物品，在客廳的櫃子
    裡面有搜到幾個塑膠夾鏈袋，大的有一個、小的有二、三個
    ，包含在本件扣案的四百八十五個塑膠夾鏈袋中等語（見本
    院九十三年六月三日審理筆錄）；ｄ、證人即查獲員警庚○○於審理中證稱：伊是因為搜索現場警力不足，被呼叫支援
    搜索，到場時一號房的嫌疑人還在，二、三號房的嫌疑人被
    請到客廳，一號房的嫌疑人與伊之其他同事配合搜索，主管
    分配伊到二號房協助，伊在二號房門右邊電腦桌下方查獲一
    個紙箱，內有夾鏈分裝袋，分成三包，數目伊沒有仔細清點
    ，在電腦桌上發現有吸食器，伊只負責搜索二號房，其他處
    所伊不是很清楚等語（見本院九十三年七月二十九日審理筆
    錄）；(2)、又本件搜索過程之錄影光碟片，經本院當庭勘驗
    結果為：「警方進入搜索現場，要求在起訴書附表三號房間
    內打麻將之人到客廳。接著進入丙○○與壬○○所在之起訴
    書附表一號房間，壬○○在床上睡覺，丙○○在椅子上看電
    視，旁邊桌上有電子磅秤、塑膠袋內裝的白色物品數袋，丙○○坐的旁邊有立式衣架，上掛有男性服飾。接著，警方進
    入起訴書附表二號房間。畫面回到一號房間，警方搜索丙○○之包包，沒有發現任何違法物品，後來警方又拿毒品初步
    鑑驗包，測試桌上塑膠袋裝之白色粉末狀物品。警方帶丙○○離開一號房間到客廳。警方在二號房間查到吸食器及一些
    塑膠袋。畫面又回到一號房，警方將一號房之床墊掀開，警
    方搜索一號房內衣架上之衣物，未查獲任何違法物品，警方
    繼續在一號房內搜索。畫面拍到警方在二號房搜索。畫面又
    回到客廳搜索。畫面又回到二號房。（三十六分二十一秒時
    ）畫面又回到一號房，警方在一號房桌下發現一鞋盒，盒內
    有現金。（三十七分○秒時）桌上出現壹個方糖盒。畫面上
    有聽到警方問丙○○鞋盒內之金錢之用途，丙○○回答說要
    辦貸款用的。（三十九分時）警方打開桌上之方糖盒，拿出
    一包白色粉末狀的物品。畫面又回到客廳，警方將搜索所得
    之物品放在桌上並拍攝。」等情（見本院九十四年一月二十
    七日勘驗筆錄），有搜索過程之錄影光碟片一片、光碟片翻
    拍相片二十五紙（見本院審理（一）卷附證物袋、第二六五
    至二七七頁）可參；(3)、綜合上開證人證言及本院勘驗搜索
    過程之錄影光碟片之結果，本件警方進入臺北市中正區○○○路一六三巷二號六樓之二房屋搜索時，被告辛○○及戊○○、己○○、子○○四人在如附圖編號三所示房間內打麻將
    ，被告甲○○坐在如附圖編號二所示房間內之床上，被告丙○○及壬○○在如附圖編號一所示房間內，被告丙○○躺坐
    在椅子上，前方電視打開，而壬○○酒醉睡於床上，經警方
    喝叫甦醒；又扣案之白色粉末四小包（即如附表一(一)ｂ、ｃ
    、ｄ及如附表三(一)ａ所示，而其中如附表一(一)ｂ、ｃ、ｄ所
    示之三小包，均含第一級毒品海洛因成份，如附表三(一)ａ所
    示之一小包，未能檢出係何種物質）、白色晶體三小包（即
    如附表一(二)ａ、ｂ、ｃ所示之三小包，均含第二級毒品安非
    他命成份）、電子磅秤一台（如附表二(二)ａ所示）、塑膠夾
    鏈袋三百只（如附表二(二)ｂ所示），均係在如附圖編號一所
    示房間內，緊臨丙○○所坐座椅右方之書桌上扣得，而扣案
    之壓製成圓柱形粉磚狀之白色粉末一大包（即如附表一(一)ａ
    及二(一)ａ所示，為在不知名粉末之圓柱中心外包覆一層海洛
    因成份之雙層粉磚），係在如附圖編號一所示房間內緊臨上
    述書桌之衣櫃內扣得，再扣案之現金一百三十七萬六千元（
    如附表三(一)ｂ所示），係在如附圖編號一所示房間內上述書
    桌下方之鞋盒裡扣得；另扣案之吸食器一組、吸食器配件四
    個（如附表三(二)ａ、ｂ所示），係在如附圖編號二所示房間
    內之電腦桌上扣得，另扣案之塑膠夾鏈袋一百八十五只（如
    附表三(二)ｃ所示），係在如附圖編號二所示房間內之電腦桌
    下之紙箱內及客廳內扣得等情，洵屬明確。
２、次查就本件在如附圖編號一所示房間內扣得之第一級毒品海
    洛因及第二級毒品安非他命，為何人所持有，(1)、被告丙○○、辛○○、甲○○於警訊、偵查及審理中，均各有指稱其
    他被告為扣案毒品所有人之情事，惟按丙○○、辛○○、甲○○均為本件被訴販賣毒品罪嫌之被告，在訴訟上屬於利害
    關係相反之當事人，且其等所為指稱其他被告為扣案毒品所
    有人之陳述，均有前後不一致之情事（詳如後述），尚不得
    遽以被告丙○○、辛○○、甲○○所為不利於其他共同被告
    之陳述，茲為認定扣案毒品所有人之依據；又被告甲○○雖
    曾自承扣案毒品為其所持有，惟按刑事訴訟法第一百五十六
    條第二項，被告之自白不得作為有罪判決之唯一證據，仍應
    調查其他必要之證據，以察其是否與事實相符之規定，本件
    自仍應調查其他必要之證據，亦不得遽以被告甲○○所為不
    利於己之陳述，即認定扣案毒品為被告甲○○所有甚明。
    (2)、又本件經傳訊查獲時亦在上址房屋內之戊○○、己○○
    、子○○、壬○○到庭，ａ、戊○○於警訊、偵查中證稱：
    伊為該房屋的所有權人，辛○○向伊承租其中一間有浴室之
    主臥房房間，查獲時伊在另一間房間內打麻將，伊不知道扣
    案物品是何人的等語（見九十三年三月五日警、偵訊筆錄）
    ，審理中則經本院多次傳、拘均未到庭；ｂ、己○○於警訊
    、偵查及審理中證稱：伊在查獲前一天晚上約十點多、十一
    點多去上址房屋打麻將，伊是在三號房間打麻將，沒有進去
    一、二號房間，並未注意看其他房間是否有人，伊只是去打
    麻將而已，不知道一號、二號房間是何人在居住等語（見九
    十三年三月五日警、偵訊筆錄，九十三年三月二十四日偵訊
    筆錄，本院九十三年七月二十九日審理筆錄）；ｃ、子○○
    於警訊、偵查及審理中證稱：伊是在查獲前一天晚上約十一
    點多去上址的，查獲時正跟戊○○、己○○、辛○○在三號
    房間內打麻將，警察叫伊四個打牌的人到客廳，再到裡面的
    房間搜了很久，丙○○、壬○○、甲○○被警察帶出來，還
    搜到一些東西，當時警察有問在場人，查獲的毒品與物品為
    何人所有，伊說不知道，伊只是來打牌的，伊是去打麻將，
    不清楚房間是何人在使用的等語（見九十三年三月五日警、
    偵訊筆錄，九十三年三月二十四日偵訊筆錄，本院九十三年
    八月十二日審理筆錄）；ｄ、壬○○於警訊、審理中證稱：
    丙○○於九十三年三月四日下午約伊到上址房屋集合，一起
    去金山喝喜酒，辛○○也有去喝喜酒，戊○○、己○○、子
    ○○、甲○○沒有去，喝完喜酒後好像是三月四日晚上十一
    點多還是三月五日一點多，再回去上址，伊當時喝醉酒，迷
    迷糊糊不清楚，是丙○○送伊過去的，一進門丙○○就帶伊
    去一號房間休息，伊沒有去其他房間，不知道其他人在做何
    事，伊沒有注意看房間桌上放置何物，伊只有在床上睡覺，
    不知道房屋為何人所有，也不知道一號房間是何人居住，伊
    是被警察叫起來時，才知道一號房間內有毒品，伊不清楚扣
    到的物品是何人的等語（見九十三年三月五日警訊筆錄、本
    院九十三年九月二十日審理筆錄）；ｅ、上開在場人等，均
    未指證上址房屋內扣案之毒品為何人所有。
３、惟查：
(1)、如前述本件扣案之第一級毒品海洛因及第二級毒品安非他
    命、電子磅秤一台、塑膠夾鏈袋三百只，係在上址房屋如附
    圖編號一所示之房間內，與被告丙○○所坐座椅相緊臨之書
    桌上及衣櫃內起獲，業據證人即查獲員警乙○○、郭憲賢於
    審理中證述明確，並經本院勘驗搜索過程之錄影光碟片在案
    ，被告丙○○乃與上述扣案物品位置最為接近之人；
    、又警方進入上址房屋搜索時，被告丙○○係坐在如附圖
    編號一所示房間內之座椅上，前方電視開啟，被告丙○○於
    偵查及審理中亦分別自承其在一號房間內看電視、睡覺等情
    （見九十三年三月五日偵訊筆錄、本院九十四年五月十二日
    、九十四年六月二十三日審理筆錄）；再本件在緊臨丙○○
    座椅旁之書桌下方扣得現金一百三十七萬六千元，除據被告
    丙○○自承該現金為伊所有，是伊和妻子向親友籌借，用以
    繳交停止家中房屋遭法院拍賣之保證金之用外，並經證人即
    丙○○之妻丑○○於偵查及審理中證稱：伊和丙○○居住的
    臺北市○○街五十一號二樓房屋，因丙○○的哥哥何承昱借
    錢，將房子設定抵押，被法院拍賣，伊將自己工作所得私房
    錢六十幾萬元，拿給丙○○，丙○○也有向他哥哥拿錢等語
    （見九十三年四月十六日偵訊筆錄、本院九十三年九月一日
    審理筆錄），證人即丙○○之兄何承昱於偵查中證稱：伊家
    裡的兄弟姐妹為了將房子標回來，大家各出一半錢，伊交給
    丙○○三十幾萬元，丙○○還有向親戚叔叔姑姑等拿錢等語
    （見九十三年四月十六日偵訊筆錄），證人己○○於偵查及
    審理中證稱：伊在查獲前一天晚上約十點多、十一點多去上
    址房屋三號房間打麻將，開始打麻將後約一個小時，丙○○
    拿錢進來要大家幫忙數，看數目對不對，丙○○說是要繳房
    子的錢，戊○○、辛○○都有幫忙數，快要數完的時候，子
    ○○進來，數錢是在麻將桌上數，數完後丙○○將錢拿回房
    間放等語（見九十三年三月二十四日偵訊筆錄、本院九十三
    年七月二十九日審理筆錄），證人子○○於偵查及審理中證
    稱：伊在查獲前一天晚上約十一點多去上址房屋打麻將，伊
    去時辛○○、戊○○、己○○、丙○○他們剛好算錢剛算完
    ，丙○○說喝酒喝多了，累了想去休息一下，離開三號房間
    後就沒有再進來了，伊跟戊○○、己○○、辛○○留在三號
    房間裡打麻將，錢是丙○○因為他家房子十九日要被法拍，
    押標金要一百五十一萬，他們湊錢要把房子買回來，因為伊
    在丙○○哥哥何承昱之雙杰國際企業有限公司上班，所以伊
    知道等語（見九十三年三月二十四日偵訊筆錄、本院九十三
    年八月十二日審理筆錄），證人壬○○於審理中證稱：丙○○於三月四日下午約伊到上址房屋集合一起去金山喝喜酒，
    要去金山喝喜酒時，丙○○說他身上背包有現金，他說他家
    被查封要拿去繳，途中丙○○打開背包要買東西時，伊看到
    裡面有錢等語（見本院九十三年九月二十日審理筆錄），被
    告辛○○亦於偵查及審理中供稱：丙○○有帶一百多萬元過
    來，他說他家要被查封，籌到這筆錢請大家幫他算，有伊、
    戊○○、己○○、子○○幫他算等語（見九十三年三月二十
    三日偵訊筆錄，本院九十三年四月二十二日訊問筆錄、九十
    三年九月二十日審理筆錄）在卷，復有卷附被告丙○○提出
    之臺灣士林地方法院民事執行處九十三年二月十二日士院儀
    九十執勇字第一五八四五號通知，記載債務人為何承昱、丙○○等，拍賣標的為臺北市○○街五十一號二層樓房等不動
    產，定於九十三年三月十九日進行第二次拍賣等情（見偵查
    卷第二二七至二二九頁）可參，則本件在如附圖編號一所示
    房間內丙○○所坐座椅旁之書桌下方之鞋盒裡，扣得之現金
    一百三十七萬六千元，係被告丙○○所有，用以繳交停止拍
    賣查封房屋保證金之用，尚無證據顯示與被告丙○○被訴販
    賣毒品犯罪有直接關聯，固堪認定，然查現金一百三十七萬
    六千元之金額甚鉅，衡諸常情，一般人顯當置於自己實力所
    得支配管領之範圍內，如前述被告丙○○又自承其在上開房
    間書桌旁之座椅上看電視、睡覺，及證人己○○證稱丙○○
    在錢數完後就將錢拿回房間放，證人壬○○證稱伊於查獲前
    一天晚上喝醉酒返回上址後，即由丙○○帶進一號房間內休
    息等情，被告丙○○對於如附圖編號一所示之房間，確有使
    用及管領力乙情，亦甚明確；
(2)、至被告丙○○雖辯稱：伊到一號房間睡覺前，桌上並沒有東
    西，是伊醒來後才看到桌上有三、四包小包裝的東西，伊睡
    覺時有看到甲○○進來一號房間內分裝毒品；又如果毒品是
    伊的，何以伊不於警方敲門時藏匿或湮滅毒品云云。惟查：
    、本件在上開房間內所扣得含毒品成份之扣案物，計有第
    一級毒品海洛因一大包（壓製成圓柱形粉磚狀，如附表一(一)
    ａ及二(一)ａ所示，外層海洛因層之驗餘淨重為十二點三七公
    克，圓柱中心之驗餘淨重為二百二十點六八公克，合計為二
    百三十三點零五公克）及三小包（如附表一(一)ｂ、ｃ、ｄ所
    示，驗餘淨重計為三十二點一二公克），及第二級毒品安非
    他命三小包（如附表一(二)ａ、ｂ、ｃ所示，驗餘淨重計為三
    十點二一公克），其數量非微，價值顯屬不菲，該毒品所有
    人何以無故將毒品攜入、甚或留置於他人得直接介入支配之
    處所，且同時在與毒品相緊臨位置（同前開房間之上述書桌
    上）放置電子磅秤一台及分裝袋三百只，已與常理相違；
    、又被告丙○○雖指稱其有看到甲○○進來一號房間分裝毒
    品云云，然查本件被告丙○○於警訊中供稱：伊於五日凌晨
    二、三點看到辛○○和甲○○一起從二號房間走出，辛○○
    到三號房間跟伊交換打麻將，然後伊從三號房間走進一號房
    ，就看見甲○○在一號房桌上分裝毒品等語，於偵查中供稱
    ：毒品是甲○○帶進來的，甲○○於凌晨二點半到三點左右
    進來與辛○○交談，甲○○進來時伊醒著，伊看到甲○○在
    房間裡弄東西弄來弄去等語（見九十三年三月五日警、偵訊
    筆錄，九十三年三月二十三日偵訊筆錄），惟嗣於審理中先
    供稱：伊沒有看到甲○○進來，伊在睡覺，伊睡覺前甲○○
    還沒有來等語，而經辯護人及公訴人質諸何以於警訊、偵查
    中明白指述知道甲○○進來找辛○○，並看到甲○○分裝毒
    品等情後，嗣再改稱：伊躺在那裡的時候已經睡著，但伊有
    看到房間有人走動，那是甲○○進來找辛○○，伊稍微看到
    甲○○進來一號房間分裝，因為甲○○離伊很近，伊在睡覺
    ，伊沒有睜開眼睛，甲○○倒東西時與伊只有一步的距離等
    語（見本院九十四年五月十二日審理筆錄），其前後供述已
    有出入及矛盾；另共同被告甲○○被訴涉犯販賣第一、二級
    毒品罪嫌，並無其他必要及積極證據，足認扣案毒品為被告
    甲○○持有及販賣（詳如後述），本件被告丙○○辯稱其到
    一號房間睡覺前，並未看見扣案物品，及看到甲○○進來一
    號房間分裝毒品云云，尚難採信；、再被告丙○○質以如
    扣案毒品為伊所有，何以伊不於警方敲門時即藏匿或湮滅毒
    品云云，然查如前述被告丙○○於偵查及審理中分別自承其
    至如附圖編號一所示之房間內看電視、睡覺，及警方持搜索
    票進入時，其睡眼惺松等情（見本院審理卷（三）第三○六
    頁被告答辯狀），另依證人即查獲員警乙○○、郭憲賢前述
    關於搜索經過之證述，暨本院勘驗搜索過程之錄影光碟片之
    結果顯示，本件警方進入搜索上址房屋時，屋內房間之房門
    為開啟狀態，且在各房間共用走道即得看見各房間內之情形
    ，則被告丙○○或因警方進入上址房屋搜索時之精神狀態，
    或因房屋內部隔間及房門開合情形，未及於警方進入如附圖
    編號一所示之房間內搜索前即藏匿或湮滅毒品，惟不得因認
    在上開房間內扣得之物品與被告丙○○無關。本件被告丙○○所辯各節，均無可採；
(3)、綜合上述扣案物品之起獲位置、被告丙○○對於如附圖編號
    一所示房間之使用及管領情形，及被告丙○○辯稱扣案物品
    係其睡覺時由他人攜入房間置放，顯與常情相違等情，本件
    在上址房屋如附圖編號一所示之房間內扣得之第一級毒品海
    洛因、第二級毒品安非他命、電子磅秤一台、塑膠夾鏈袋三
    百只等物，均為被告丙○○所持有，甚屬明確。
４、再查本件扣案毒品係被告丙○○所持有，如前述已堪認定，
    而就被告丙○○持有第一級毒品海洛因、第二級毒品安非他
    命之原因，固然非止一端，然其總和不外乎供己或轉讓他人
    施用而持有、拾得而持有、他人贈與或委託保管而持有、他
    人贈與或委託保管嗣起意販賣而未及著手販賣而持有，或意
    圖販賣營利購入而持有等情。而查：本件含毒品成份之扣
    案物，計有第一級毒品海洛因一大包（壓製成圓柱形粉磚狀
    ，如附表一(一)ａ及二(一)ａ所示，外層海洛因層之驗餘淨重為
    十二點三七公克，圓柱中心之驗餘淨重為二百二十點六八公
    克，合計為二百三十三點零五公克）及三小包（如附表一(一)
    ｂ、ｃ、ｄ所示，驗餘淨重計為三十二點一二公克），及第
    二級毒品安非他命三小包（如附表一(二)ａ、ｂ、ｃ所示，驗
    餘淨重計為三十點二一公克），數量甚大，且其中第一級毒
    品海洛因一大包，又係在不知名粉末之圓柱中心外包覆一層
    海洛因成份之雙層粉磚，如僅為單純非法持有或施用，該海
    洛因又何必特別包覆在圓柱中心外並壓製成圓柱形粉磚狀，
    而提高分離取得海洛因純質之困難，惟得增加包含有海洛因
    之白色粉末之總重量；況本件為警查獲時，並同時在與毒品
    相緊臨位置扣得電子磅秤一台、分裝袋三百只，如僅係單純
    非法持有或施用，又何必併持有得供精確分量秤重之電子磅
    秤及分裝袋等物，被告顯非單純持有或施用甚明；再依本
    件扣案毒品之數量非少，價值顯屬不菲，衡情當無可能由被
    告無故拾得、或由他人免費贈送或任意委託保管，或認被告
    係欲無償轉讓他人之理，而如係無償轉讓，亦顯無必要在乎
    精確之重量，而併持有電子磅秤等物；另按第一級毒品海
    洛因及第二級毒品安非他命，均屬依法禁止持有之違禁物，
    一般民眾亦普遍認知政府對於毒品之非法交易一向查禁森嚴
    ，重罰不寬貸，而同時持有大量毒品及便於精確分量之電子
    磅秤、分裝袋，難脫販賣毒品犯罪嫌疑，此情應為智慮健全
    之成年人所得認知，倘非有利可圖，當無平白甘冒被嚴查重
    罰，而竟仍持有上開物品之理。綜合上述各情，本件被告丙○○持有之第一級毒品海洛因及第二級毒品安非他命之數量
    非屬少數，且尚包含特別壓製包覆其他粉末而增加總重量者
    ，並有得供精確分量秤重之電子磅秤及分裝袋扣案可佐，其
    顯係基於意圖營利之目的，而販入前開扣案毒品，擬伺機賣
    出與其他不特定之人乙情，亦臻明確。
（三）綜上，被告丙○○基於意圖營利目的，販入前開扣案毒品
      而持有，擬伺機賣出與其他不特定人之事實，堪以認定。
二、按毒品危害防制條例第四條之販賣罪，並不以販入後復行賣
    出為成立要件，祇須以營利之目的，將毒品予以販入或賣出
    ，有一於此，其犯罪即告成立，此與同條例第五條意圖販賣
    而持有毒品罪，其所規定「意圖販賣而持有」，指「意圖販
    賣」販入以外之原因而持有者（如因他人贈與或寄藏而持有
    ，嗣後始意圖販賣而持有），迥然有別（最高法院八十三年
    度台非字第一八四號、九十年度台上字第七三八九號裁判意
    旨參照），本件被告丙○○意圖販賣營利而販入第一級毒品
    海洛因及第二級毒品安非他命之事實，已如前所述，核被告
    丙○○所為，係犯毒品危害防制條例第四條第一項之販賣第
    一級毒品罪及同條第二項之販賣第二級毒品罪。被告丙○○
    持有第一級、第二級毒品之低度行為，應各為販賣第一級、
    第二級毒品之高度行為所吸收，不另論罪。被告丙○○所犯
    毒品危害防制條例第四條第一項、第二項之販賣第一級、第
    二級毒品兩罪間，犯意各別，行為互殊，應予分論併罰。又
    被告丙○○ａ、於八十四年間，因違反麻醉藥品管理條例案
    件、槍砲彈藥刀械管制條例案件，經臺灣士林地方法院以八
    十四年度易字第一六九九號判決就違反槍砲彈藥刀械管制條
    例部分處有期徒刑三月，緩刑四年確定，另違反麻醉藥品管
    理條例部分，經提起上訴，臺灣高等法院以八十四年度上易
    字第六一○三號判決處有期徒刑五月確定；又因違反麻醉藥
    品管理條例、槍砲彈藥刀械管制條例案件，經臺灣士林地方
    法院以八十四年度訴字第一二七九號判決分別處有期徒刑五
    年二月、四月，其中槍砲彈藥刀械管制條例部分於該審確定
    ，就違反麻醉藥品管理條例部分提起上訴，經臺灣高等法院
    以八十六年度上更一字第九四六號、最高法院八十六年度台
    上字第七一四五號判決駁回上訴確定，並經撤銷前述緩刑之
    宣告；上開違反麻醉藥品管理條例案件、槍砲彈藥刀械管制
    條例、麻醉藥品管理條例、槍砲彈藥刀械管制條例四罪，經
    臺灣高等法院八十七年度聲字第一三二號裁定定應執行刑有
    期徒刑五年十月；ｂ、且於八十五年間，因二偽造文書、違
    反麻醉藥品管理條例案件，分別經臺灣士林地方法院以八十
    五年度易字第三○九七號判決處有期徒刑五月、三月，應執
    行有期徒刑七月，及本院以八十五年度易字第五四○四號判
    決處有期徒刑七月確定；上開二偽造文書、違反麻醉藥品管
    理條例三罪，經定應執行刑有期徒刑一年二月；而前揭ａ、
    ｂ案件經入監接續執行，於八十五年十月二十日起算刑期，
    於八十八年九月八日因縮短刑期假釋出監，於九十二年七月
    十一日縮刑期滿，視為執行完畢等情，有臺灣高等法院刑案
    紀錄簡覆表在卷可稽，其於有期徒刑執行完畢後，再犯本件
    有期徒刑以上之罪，為累犯，應依刑法第四十七條規定，就
    販賣第二級毒品法定刑有期徒刑部分加重其刑（販賣第一級
    毒品部分法定刑為死刑、無期徒刑不得加重，販賣第二級毒
    品法定刑無期徒刑部分，亦不得加重）。爰審酌被告丙○○
    正值壯年，不思循合法正當途徑獲致財富，竟運用智慧、勞
    力於不法之途，且犯罪後否認犯行，狡言飾詞，不知悔改，
    暨其犯罪之動機、目的、手段、販賣毒品所生之社會危險等
    一切情狀，就被告所犯販賣第一級毒品及販賣第二級毒品罪
    ，分別量處無期徒刑、有期徒刑九年，就宣告無期徒刑部份
    ，併依刑法第三十七條第一項之規定，宣告褫奪公權終身，
    並定其應執行之刑，及併依刑法第三十七條第一項之規定，
    宣告褫奪公權終身。
三、扣案如附表一(一)ａ、ｂ、ｃ、ｄ所示之第一級毒品海洛因，
    及如附表一(二)ａ、ｂ、ｃ所示之第二級毒品安非他命，為查
    獲之毒品，爰均依毒品危害防制條例第十八條第一項規定，
    宣告沒收銷燬之。扣案如附表二(一)ａ所示之於如附圖編號一
    所示房間內扣得之（外包覆海洛因層之）圓柱中心粉磚，得
    增加包含有海洛因之白色粉末之總重量而提高利得，顯為供
    被告丙○○販賣第一級毒品所用之物，又扣案如附表二(二)ａ
    、ｂ所示之於如附圖編號一所示房間內扣得之電子磅秤一台
    、分裝袋三百只，乃便於供精確分裝秤重之物，顯為供被告
    丙○○販賣第一級、第二級毒品所用之物，爰均依毒品危害
    防制條例第十九條第一項規定，宣告沒收之（按犯該條例第
    四條至第九條、第十二條、第十三條或第十四條第一項、第
    二項之罪者，其供犯罪所用或因犯罪所得之財物，均沒收之
    ，為毒品危害防制條條第十九條第一項所明定，上開規定係
    刑法第三十八條第一項第二款、第三項但書所指之特別規定
    ，政府為防制毒品危害，維護國民身心健康，既於毒品危害
    防制條例設有專條，採義務沒收主義，自應優先適用，而無
    適用刑法第三十八條第一項第二款之餘地，併予敘明）。至
    於本件查獲時另扣得：如附表三(一)ａ所示之白色粉末一小包
    ，如前述並未發現任何毒品成份，亦無與扣案毒品混合摻雜
    而無法分離，或附著包覆而得認有特定用途之情形；又如附
    表三(一)ｂ所示之現金一百三十七萬六千元，如前述係被告丙○○所有，用以繳納停止拍賣查封房屋保證金之用，尚難認
    係被告販賣毒品犯罪所得之財物；再如附表三(二)ａ、ｂ、ｃ
    所示之吸食器一組、吸食器配件四個、塑膠夾鏈袋一百八十
    五只，與本件於如附圖編號一所示房間內扣得之毒品，尚有
    空間之距離，且據另被告辛○○於審理中自承在如附圖編號
    二所示之房間內所扣得之吸食器、吸食器配件、塑膠夾鏈袋
    等物，係其所有供施用毒品之用（另如後述），上開附表三
    所示之各扣案物，均無證據顯示與本件被告丙○○前述販賣
    第一級、第二級毒品罪之犯行有直接關聯，爰均不為沒收之
    宣告。
四、至(1)臺灣板橋地方法院檢察署（九十三年度偵字第四五七八
    號）移送併辦意旨略以：被告丙○○與共犯陳朝陽、壬○○
    、李秀卿共同在臺北縣八里鄉○○○街十二巷六號四樓，意
    圖販賣共同持有毒品，於九十二年十二月十七日下午四時四
    十分許，為警在上址查獲第一級毒品海洛因三包、第二級毒
    品安非他命、吸食器、分裝袋、帳單等物；(2)臺灣板橋地方
    法院檢察署（九十三年度偵字第三二三二號）移送併辦意旨
    略以：被告丙○○基於意圖營利販賣第一級毒品海洛因及第
    二級毒品安非他命之概括犯意，連續自九十三年二月九日起
    ，在臺北縣板橋市○○路三六二號五樓等地，向年籍姓名均
    不詳，綽號「阿興」之成年男子等人販入第一級毒品海洛因
    及第二級毒品安非他命及液態安非他命後，將購得之海洛因
    摻入葡萄糖混合分裝，將液態安非他命烘乾結晶及安非他命
    分裝販賣予辛○○及不特定人，嗣於九十三年二月十日十七
    時十分許，在上址當場查獲，並扣得液態安非他命七四八點
    三四克（驗餘剩七二一點二一克）、海洛因殘渣袋五只（淨
    重零點五克）、安非他命一包（驗餘剩○點五一三一克）、
    毒品攪拌器二台、方形鑄模一組、圓形鑄模一組、研磨缽一
    個、電子磅秤二台、烘乾器一台、安非他命製造配方單一張
    、分裝袋六十五只、販賣所得二萬五千元等物；(3)臺灣板橋
    地方法院檢察署（九十三年度偵字第一八五一○號）移送併
    辦意旨略以：被告丙○○基於販賣第一級毒品海洛因及第二
    級毒品安非他命之犯意，於九十三年十一月十一日十六時許
    ，命何鳳言自綽號「李仔」之姓名年籍不詳之人取得海洛因
    三包（淨重二五點一公克）、安非他命一大包（淨重一千公
    克）、海洛因殘渣袋一只後，即由何鳳言將前揭毒品置放於
    何鳳言所有，停放於臺北縣三重市○○路○段二八二號薇風
    馥麗飯店地下停車場之車號ＬＤ－一五○五號之自用小客車
    後車廂內，另承同一犯意，在同飯店三○九號房，自行持有
    安非他命二包（淨重七點四公克）、海洛因一包（淨重○點
    一公克），並將販賣毒品所使用之電子磅秤一台、夾鏈袋一
    百一十只置放於其所有，停放於同飯店地下三樓之車號ＤＣ
    －二九七七號自用小客車內，嗣於同日十八時三十分許，在
    前揭地點為警查獲，並分別扣得海洛因三包、安非他命一大
    包、海洛因殘渣袋一只，及安非他命二包、海洛因一包、販
    賣毒品所得贓款三十九萬一千元、電子磅秤一台、夾鏈袋一
    百一十只等物，認被告丙○○均涉犯販賣第一級、第二級毒
    品罪嫌，且認與本件構成連續犯之裁判上一罪關係，而移送
    本院併案審理。惟查本件被告丙○○於警訊、偵查及審理中
    自始矢口否認有販賣第一級毒品、第二級毒品犯行，顯難認
    本案及上開併辦案件係被告丙○○基於同一概括犯意所為，
    且亦經蒞庭檢察官於審理中陳稱本件被告丙○○既否認犯罪
    ，本案與併辦案件間無連續概括犯意可言，應予退併辦等語
    （見本院九十三年十二月二十三日、九十四年六月二十二日
    審理筆錄），上開併辦案件尚難認與本案有連續犯之裁判上
    一罪關係，本院無從併予審酌，應退回由檢察官另行偵辦，
    附此敘明。
乙、無罪部分（即被告甲○○、辛○○部分）：
一、公訴意旨另以：被告甲○○、辛○○與前述被告丙○○三人
    ，共同基於意圖營利販賣第一、二級毒品之犯意，先由甲○○於九十三年三月五日某時，前往臺北市○○路與汀州路交
    叉口某處，向真實姓名年籍不詳、綽號「小珍」之女子，販
    入數量不詳之第一級毒品海洛因及第二級毒品安非他命，再
    由甲○○將販入之毒品，於同日攜至臺北市中正區○○○路
    一六三巷二號六樓之二之辛○○承租之房間內，與丙○○、
    辛○○共同分裝前開毒品，準備伺機販賣予不特定人施用及
    牟利，嗣於同日上午（起訴書誤繕為下午）六時二十分許，
    為警持搜索票至上址搜索時查獲等情，因認被告甲○○、辛○○與前述被告丙○○共同涉犯毒品危害防制條例第四條第
    一項、第二項之販賣第一級、第二級毒品罪嫌。
二、按犯罪事實應依證據認定之，無證據不得認定犯罪事實，而
    不能證明被告犯罪者，應諭知無罪之判決，刑事訴訟法第一
    百五十四條第二項、第三百零一條第一項分別定有明文。又
    刑事訴訟法上所謂認定犯罪事實之證據，係指足以認定被告
    確有犯罪行為之積極證據而言，該項證據自須適合於被告犯
    罪事實之認定，始得採為斷罪資料；再事實之認定，應憑證
    據，如未能發現相當證據，或證據不足證明，自不能以推測
    或擬制之方法，為裁判基礎（最高法院二十九年上字第三一
    ○五號、四十年台上字第八六號判例意旨參照）。另按被告
    或共犯之自白，不得作為有罪判決之唯一證據，仍應調查其
    他必要之證據，以察其是否與事實相符，刑事訴訟法第一百
    五十六條第二項亦定有明文。
三、本件公訴人認被告甲○○、辛○○涉犯販賣第一級、第二級
    毒品罪嫌，乃以丙○○、甲○○、辛○○三人共同基於販賣
    第一、二級毒品之犯意，先由甲○○販入第一級毒品海洛因
    及第二級毒品安非他命後，攜至上址房屋與丙○○、辛○○
    共同分裝前開毒品，準備伺機販賣牟利等情，為其主要論據
    。訊據被告甲○○、辛○○均堅決否認有何販賣第一級、第
    二級毒品犯行，（一）被告甲○○辯稱：伊沒有販賣毒品，
    毒品不是伊的，也不是伊帶進去的，伊於偵查及審理中承認
    帶毒品進去上址房屋，是因為搜索票寫的是伊的名字，伊覺
    得害到別人，所以才擔起來的，伊不知道這麼嚴重，伊不會
    講話等語；（二）被告辛○○辯稱：伊沒有販賣毒品，扣案
    的毒品不是伊的，伊只有向戊○○承租二號房間，搜索時伊
    不在一號房間，也沒有使用一號房間，沒有任何證據顯示伊
    有何共同持有及販賣毒品之犯行等語。
四、經查：
（一）被告甲○○部分：
１、查扣案之第一級毒品海洛因及第二級毒品安非他命，係在如
    附圖編號一所示之房間內，與被告丙○○所坐座椅緊臨之書
    桌上及衣櫃內起獲，被告丙○○為與扣案毒品位置最為接近
    之人，且對於如附圖編號一所示之房間有使用及管領力等情
    ，已如前述，本件查獲時被告甲○○並不在上開房間內，尚
    難認扣案毒品係在被告甲○○持有中。
２、次查被告甲○○雖曾於偵查及審理中自承：毒品是小珍欠伊
    男友錢，伊向小珍討，小珍給伊毒品，毒品是伊帶過去上址
    房屋的，伊有在房間內分裝毒品云云，惟查本件被告甲○○
    之供詞一再翻異，雖曾自白攜入扣案毒品及分裝，然嗣後又
    稱伊是因為搜索票寫伊的名字，伊想說害到別人才擔起來，
    扣案毒品與伊無關等語，而查：
(1)、本件並無綽號「小珍」之女子到案，又證人即被告甲○○男
    友丁○○於偵查及審理中亦證稱：伊沒有叫「小珍」的朋友
    ，也沒有別人欠伊錢而要把毒品押給伊的事，本件查獲時伊
    正在接受觀察勒戒，直到九十三年三月十七日才出來，根本
    不知道甲○○被捉等語（見九十三年三月三十一日偵訊筆錄
    、本院九十三年八月十二日審理筆錄），被告甲○○所為前
    開供述，其真實性已非無疑；
(2)、又共同被告辛○○、丙○○雖分別指稱被告甲○○有將扣案
    毒品攜入上址房屋及在房間內分裝毒品情事，惟查：ａ、被
    告辛○○就所指稱被告甲○○攜帶扣案毒品進入上址房屋乙
    節，前後陳述並不一致，先供稱甲○○於查獲當天從外面回
    來，拿了一袋東西給伊看，伊知道是毒品沒有錯，嗣改稱伊
    沒有注意看甲○○所攜帶的行李及物品為何等語（見本院九
    十三年四月二十二日訊問筆錄、九十三年九月二十日審理筆
    錄）；又ｂ、如前述被告丙○○就所指稱看見甲○○在房間
    分裝毒品乙節，前後陳述亦不一致，先供稱：伊於五日凌晨
    二、三點，親眼看到辛○○和甲○○一起從二號房間走出，
    辛○○到三號房間跟伊交換打麻將，然後伊從三號房間走進
    一號房，就看見甲○○在一號房間桌上分裝毒品，甲○○進
    來時伊醒著，伊看到甲○○在房間裡弄東西弄來弄去等語（
    見九十三年三月五日警、偵訊筆錄，九十三年三月二十三日
    偵訊筆錄）；嗣改稱：伊沒有看到甲○○進來，伊在睡覺，
    伊睡覺之前甲○○還沒有來等語，嗣又改稱：伊躺在那裡的
    時候已經睡著，但伊有看到房間有人走動，那是甲○○進來
    找辛○○，伊稍微看到甲○○進來一號房間分裝毒品，因為
    甲○○離伊很近，伊在睡覺，伊沒有睜開眼睛等語（見本院
    九十四年五月十二日審理筆錄）；再ｃ、被告辛○○於本院
    最後審理期日雖另有供稱：甲○○有分裝毒品等語（見本院
    九十四年六月二十三日審理筆錄），惟查被告辛○○於上開
    審理期日中，先供稱甲○○沒有分裝毒品，伊原先有拿一點
    給甲○○吃，伊不知道甲○○在做什麼，因為伊在另一個房
    間，嗣改稱甲○○有幫伊分裝，是裝給伊自己吃云云，被告
    辛○○就所指稱被告甲○○究有無分裝毒品乙節，其前後供
    述顯屬矛盾；ｄ、本件共同被告辛○○、丙○○與甲○○為
    在訴訟上利害關係相反之當事人，且渠等所為不利於被告甲○○之指述，均有前後不一致之情形，共同被告辛○○、丙○○所謂扣案毒品係由被告甲○○攜入上址房屋，或被告甲○○有拿毒品進一號房間分裝、被告甲○○有分裝毒品云云
    ，均無可採，非得認係補強被告甲○○自白之證據；
(3)、再公訴人聲請傳訊之證人即查獲員警乙○○，雖於審理中證
    稱：本件發動搜索，係因為有秘密證人檢舉上址房屋內有甲○○及一個綽號叫大姐的人在「吸食」毒品，伊監控時發現
    被告甲○○在上址房屋出入時有跟一群人出入，且有左顧右
    盼的情形等語（見本院九十三年六月三日、九十三年十二月
    二十三日、九十四年六月二十三日審理筆錄），然並未證述
    看見被告甲○○將扣案毒品攜入上址房屋，或有何販賣毒品
    之具體情事；而查獲時另在場之戊○○、己○○、子○○、
    壬○○，如前述亦均無任何關於被告甲○○攜入或分裝毒品
    之指證；
(4)、綜上，本件被告甲○○雖曾自白攜入扣案毒品及有分裝云云
    ，惟嗣即推翻其前開自白，且查無其他必要之補強證據足認
    被告之自白與事實相符，自難逕認扣案毒品係由被告甲○○
    攜入上址房屋，或被告甲○○有分裝毒品伺機販賣情事。
３、另查獲時在被告甲○○所在之如附圖編號二所示之房間內，
    雖扣得吸食器、吸食器配件、塑膠夾鏈袋等物，惟上開物品
    與本件在如附圖編號一所示房間內扣得之第一級毒品海洛因
    及第二級毒品安非他命，尚有空間之距離，不足認定與販賣
    毒品之犯行相關。
４、本件並無積極證據顯示扣案之第一級毒品海洛因及第二級毒
    品安非他命係在被告甲○○之持有中，且被告甲○○之自白
    查無與事實相符之必要證據，顯有瑕疵而不可採信，本件扣
    案毒品無法證明與被告甲○○有關，難認被告甲○○有販賣
    第一級、第二級毒品之犯行。
（二）被告辛○○部分：
１、查本件扣案之第一級毒品海洛因及第二級毒品安非他命，係
    在如附圖編號一所示之房間內，與被告丙○○所坐座椅緊臨
    之書桌上及衣櫃內起獲，被告丙○○為與扣案毒品位置最為
    接近之人，且對於如附圖編號一所示之房間有使用及管領力
    等情，已如前述；又被告辛○○雖為上址房屋如附圖編號二
    所示房間之承租人，除為被告辛○○自承外，並據證人即上
    址房屋所有人戊○○於警訊及偵查中證述在卷，然本件查獲
    時被告辛○○並不在如附圖編號一所示之房間內，且依證人
    即查獲員警乙○○、郭憲賢如前述證稱在如附圖編號一所示
    房間內之物品，及該房間衣櫃內所掛之衣物均為男人的等情
    ，尚難以被告辛○○為如附圖編號二所示房間之承租人，即
    推論如附圖編號一所示房間亦為其所使用及管領，而認扣案
    毒品係在被告辛○○持有中甚明。
２、次查被告丙○○、甲○○於本件警訊、偵查及審理中，雖各
    有指稱被告辛○○為扣案毒品所有人之情事，惟查：ａ、被
    告丙○○就所指稱扣案毒品所有人乙節，前後陳述並不一致
    ，於警訊中先供稱：扣案物品除了現金一百三十七萬六千元
    是伊所有以外，其他均是辛○○及甲○○所有的，嗣於偵查
    中改稱：伊未說毒品是甲○○與辛○○共有，伊是說甲○○
    進來時與辛○○在交談，伊只有看到甲○○在放毒品等語（
    見九十三年三月五日警、偵訊筆錄，九十三年三月二十三日
    偵訊筆錄）；ｂ、被告甲○○就所指稱扣案毒品所有人乙節
    ，前後陳述亦不一致，先供稱：扣案的物品伊都不知道是誰
    所有的等語，嗣改稱：毒品是辛○○與丙○○所有的，一百
    多萬元是丙○○的，伊有看到丙○○與辛○○兩人把毒品拿
    出來等語，嗣改稱：毒品是丙○○的，因為搜索票寫伊名字
    ，伊想說害到別人，所以伊才擔起來等語（見九十三年三月
    五日警訊筆錄、九十三年三月二十三日偵訊筆錄、本院九十
    三年四月二十二日審理筆錄）；ｃ、本件共同被告丙○○、
    甲○○與被告辛○○既為在訴訟上利害關係相反之當事人，
    且渠等所為不利於被告辛○○之指述，均有前後不一致之情
    形，自不得以被告丙○○、甲○○所為上開指述，茲為認定
    扣案毒品所有人即係辛○○之依據。
３、再公訴人以被告辛○○於審理中供稱伊有提供毒品給打麻將
    的人一起吸食，且查獲時之在場人戊○○、己○○、子○○
    、壬○○之尿液經送檢測後，均含毒品反應，認足可證明扣
    案毒品為被告辛○○與丙○○所共有等情。惟查被告辛○○
    雖曾於審理中供稱：查獲當天在打麻將的那間房間，伊有把
    伊的安非他命拿給大家一起用，惟供稱：安非他命是伊自己
    的，伊的安非他命是伊向朋友買一點點自己吸的，伊有順便
    請打麻將的人一起吸，伊沒有向丙○○、甲○○要過海洛因
    及安非他命，伊和丙○○就安非他命、海洛因，各有各的門
    路等語（見本院九十四年五月十二日審理筆錄），及伊請大
    家吃的安非他命是從何處來的，伊忘記了等情（見本院九十
    四年六月二十三日審理筆錄），本件查獲時之在場人等經送
    尿液檢測後，縱均有施用毒品情事，惟尚無確實之證據足認
    渠等所施用之毒品，與前述扣案毒品有直接關聯，自不得因
    之推認扣案毒品為被告辛○○與丙○○所共有。另查獲時在
    被告辛○○承租之如附圖編號二所示房間內，雖扣得吸食器
    、吸食器配件、塑膠夾鏈袋等物，惟上開物品與本件在如附
    圖編號一所示房間內扣得之第一級毒品海洛因及第二級毒品
    安非他命，尚有空間之距離，且據被告辛○○自承為其所有
    ，供施用毒品所用之物（見本院九十三年七月一日、九十三
    年九月二十日、九十四年五月十二日審理筆錄），不足認定
    與販賣毒品之犯行相關。
４、本件並無積極證據顯示扣案之第一級毒品海洛因及第二級毒
    品安非他命係在被告辛○○之持有中，或被告辛○○與丙○○有何販賣毒品犯罪之犯意聯絡與行為分擔，難認被告辛○○有販賣第一級、第二級毒品之犯行。
五、綜上所述，公訴人所舉之證據，不足以證明被告甲○○、辛○○有販賣第一級、第二級毒品之犯行，此外本院復查無其
    他積極證據證明被告等有公訴人所指之毒品危害防制條例第
    四條第一項、第二項犯罪。揆諸前揭說明，既無積極證據足
    認被告等有公訴人所指犯行，不能證明被告犯罪，依法應對
    被告甲○○、辛○○均諭知無罪之判決。
六、至(1)臺灣板橋地方法院檢察署（九十三年度偵字第一四八七
    四號）移送併辦意旨略以：被告辛○○、許心怡（另案提起
    公訴）基於販賣第二級毒品安非他命之概括犯意聯絡，另基
    於販賣第一級毒品海洛因之犯意，於向年籍姓名不詳之人購
    入第一級毒品海洛因、第二級毒品安非他命後，即自九十二
    年三月間起至同年八月五日二時二十五分許，由辛○○以行
    動電話0000000000、0000000000號與
    劉壹郎之行動電話0000000000號聯絡後，即唆使
    許心怡或綽號「阿弟」之姓名年籍不詳之人，前往臺北縣蘆
    洲市○○街三十八巷五十七弄七號前，以每半兩一萬三千元
    之價格販賣安非他命予劉壹郎（所涉販賣毒品案件，另為不
    起訴處分），嗣經警於九十二年八月四日二十三時四十九分
    許，在臺北縣蘆洲市○○街三十八巷五十七弄口與公園路旁
    查獲，並扣得安非他命二包（毛重分別為十八點四公克、三
    十六點四公克）、現金十一萬三千二百元，另在其位於臺北
    縣蘆洲市○○街三十八巷五十七弄七之二號三樓住處，扣得
    電子磅秤一台、海洛因分裝袋封口機一台、海洛因加工鑄模
    具一個、葡萄糖一百零八點八公克、針筒三支、海洛因殘渣
    袋六只、海洛因塊磨粉袋五個、帳目七張、安非他命二十三
    包（毛重共計五十六點八公克）、海洛因十一包（毛重共計
    六十六點一公克）、海洛因分裝袋四千五百只、手機二支；
    (2)臺灣板橋地方法院檢察署（九十三年度偵字第三二三二號
    ）移送併辦意旨略以：被告辛○○基於意圖營利販賣第一級
    毒品海洛因及第二級毒品安非他命之概括犯意，連續於九十
    三年二月九日、十日，在臺北縣板橋市○○路三六二號五樓
    等地，向年籍姓名均為不詳，綽號「阿興」之成年男子以十
    一萬及六萬五千元，販入第一級毒品海洛因及第二級毒品安
    非他命，再由辛○○將上開毒品分裝，準備伺機販賣予不特
    定人施用及牟利，嗣經警於九十三年二月十日二十一時十五
    分許，在上址當場查獲，並扣得液態安非他命七包（毛重為
    二一○點四公克）、海洛因十一包（毛重二十三點二公克）
    、販賣所得現金十萬元、吸食器一組、行動電話二支等物，
    均認被告辛○○涉犯販賣第一級、第二級毒品罪嫌，且認與
    本件構成連續犯之裁判上一罪關係，而移送本院併案審理，
    惟查本件被告辛○○被訴販賣毒品犯罪，尚屬無法證明，經
    本院為無罪判決之諭知，已如前述，上開併辦案件自無從與
    本案構成連續犯之裁判上一罪，本院無從併予審酌，應退回
    由檢察官另行偵辦，附此敘明。
據上論斷，應依刑事訴訟法第二百九十九條第一項前段，毒品危
害防制條例第四條第一項、第二項、第十八條第一項前段、第十
九條第一項，刑法第十一條前段、第四十七條、第五十一條第四
款、第三十七條第一項，判決如主文。
本案經檢察官劉承武到庭執行職務
中　　華　　民　　國　　九十四　年　　七　月　二十二　日
                  刑事第八庭審判長法  官  陳  德  民
                                  法  官  陳  芃  宇
                                  法  官  孫  曉  青
上正本證明與原本無異。
如不服本判決應於送達後十日內向本院提出上訴狀。
                                  書記官  郭　錦　賢
中　　華　　民　　國　　九十四　年　　七　月　二十九　日
附錄本案論罪科刑法條全文
毒品危害防制條例第四條：
製造、運輸、販賣第一級毒品者，處死刑或無期徒刑，處無期徒
刑者，得併科新臺幣一千萬元以下罰金。
製造、運輸、販賣第二級毒品者，處無期徒刑或七年以上有期徒
刑，得併科新臺幣七百萬元以下罰金。
製造、運輸、販賣第三級毒品者，處五年以上有期徒刑，得併科
新臺幣五百萬元以下罰金。
製造、運輸、販賣專供製造或施用毒品之器具者，處一年以上七
年以下有期徒刑，得併科新臺幣一百萬元以下罰金。
附表
 一、應沒收銷燬之物
┌───┬───────┬──────┬───────┐
│編　號│　名　　　稱  │   重  量   │   起獲地點   │
│      │              │（驗餘淨重）│              │                   │重）        │              │
├─┬─┼───────┼──────┼───────┤
│(一)│ａ│　            │  12.37公克 │              │
│  ├─┤              ├──────┤              │
│  │ｂ│              │            │              │
│  ├─┤  海  洛  因  │            │              │
│  │ｃ│              │  32.12公克 │              │
│  ├─┤              │            │如附圖編號一  │
│  │ｄ│              │            │所示之房間    │
├─┼─┼───────┼──────┤              │
│(二)│ａ│              │            │              │
│  ├─┤              │            │              │
│  │ｂ│　安 非 他 命 │  30.21公克 │              │
│  ├─┤              │            │              │
│  │ｃ│              │            │              │
└─┴─┴───────┴──────┴───────┘
二、應沒收之物
┌───┬───────┬──────┬───────┐
│編　號│　名　　　稱  │ 　數量     │   起獲地點   │
├─┬─┼───────┼──────┼───────┤
│(一)│ａ│(外包覆海洛因 │            │              │
│  │  │層之)圓柱中心 │ 220.68公克 │              │
│  │  │粉磚          │            │              │
├─┼─┼───────┼──────┤如附圖編號一  │
│(二)│ａ│  電子磅秤　  │    1個     │所示之房間    │
│  ├─┼───────┼──────┤              │
│  │ｂ│ 塑膠夾鏈袋   │   300只    │              │
└─┴─┴───────┴──────┴───────┘
三、不予沒收之物
┌───┬───────┬──────┬───────┐
│編　號│　名　　　稱  │重量／數量  │   起獲地點   │
├─┬─┼───────┼──────┼───────┤
│(一)│ａ│白色粉末(1包) │ 21.42公克  │如附圖編號一  │
│  ├─┼───────┼──────┤所示之房間    │
│  │ｂ│現金 (新台幣) │ 137萬6千元 │              │
├─┼─┼───────┼──────┼───────┤
│(二)│ａ│   吸食器     │    1組     │如附圖編號二  │
│  ├─┼───────┼──────┤所示之房間    │
│  │ｂ│   吸食器配件 │    4個     │              │
│  ├─┼───────┼──────┼───────┤
│  │ｃ│  塑膠夾鏈袋  │  185只     │如附圖編號二  │
│  │  │              │            │所示之房間及  │
│  │  │              │            │客廳          │
└─┴─┴───────┴──────┴───────┘
